【裁判字號】    89,賠,36
【裁判日期】    901231
【裁判案由】    聲請冤獄賠償
【裁判全文】
臺灣基隆地方法院刑事裁定                            八十九年度賠字第三六號
    聲  請  人  甲○○
右列聲請人因聲請冤獄賠償案件，本院決定如左：
    主  文
聲請駁回。
    理  由
一、聲請意旨略以：聲請人於民國（下同）五十九年十一月二十三日因涉嫌為匪宣傳
    遭警逮捕，移送至泰源監獄羈押送審。嗣該部以六十年初特字第二十六號（六十
    ）遵威字第二三五八號判決，判處聲請人有期徒刑八年，褫奪公權四年，並將聲
    請人由泰源監獄轉介至綠島之台灣省保安司令部新生訓導處及土城之台灣省生產
    教育實驗所的監所予以執行。聲請人於有期徒刑執行期間，該部又以六十四年諫
    減字第三一０號減處有期徒刑五年四月，褫奪公權二年八月，故自五十九年十一
    月二十三日起算應至六十五年三月二十二日止期滿獲釋，為獄方卻以無人作保為
    由，將聲請人轉交付桃園、新莊的臨時收容監所，逾期羈押至六十六年三月十一
    日始予釋放，是有期徒刑執行完畢後，聲請人估計被違法逾期羈押長達三百五十
    四日。聲請人依據戒嚴時期人民受損權利回復條例第六條第一項第四款之規定得
    準用冤獄賠償法相關規定，請求國家賠償。又聲請人為台北縣坪林國中之歷史教
    師，聲請人一介書生，受集中營式非人之虐待，三十二歲，聲請人所受不法侵害
    ，長達三百五十四日，所受精神折磨，更是無可言諭，爰請求每日損害以新台幣
    （下同）五千元計算，合計聲請人應獲賠一百七十七萬元云云。
二、按人民於戒嚴時期因犯內亂、外患罪，於受無罪之判決確定前曾受羈押或刑之執
    行者，得聲請所屬地方法院比照冤獄賠償法相關規定，請求國家賠償，修正前之
    戒嚴時期人民受損權利回復條例第六條固有明文；惟因上開條文未能包括不起訴
    處分確定前或後、經治安機關逮捕以罪嫌不足逕行釋放前、無罪判決確定後、有
    罪判決（包括感化、感訓處分）執行完畢後，受羈押或未經依法釋放之人民在內
    ，故司法院大法官會議第四七七號解釋，基於上開情形係對權利遭受同等損害，
    應享有回復利益者，漏未規定，顯屬立法上之重大瑕疵，若仍適用該條例上開規
    定，僅對受無罪判決確定前喪失人身自由者予以賠償，反足以形成人民在法律上
    之不平等，乃認凡屬上開漏未規定情形，均得於該解釋公布之日起二年內，依戒
    嚴時期人民受損權利回復條例第六條規定請求國家賠償。又以前開大法官會議之
    解釋，攸關人民身體自由之保障，且具憲法位階之效力，故立法者乃本斯此旨，
    修正戒嚴時期人民受損權利回復條例第六條規定，並經總統於八十九年二月二日
    公布，同年月四日生效施行，而該法文中除內亂、外患之罪外，包含因懲治叛亂
    條例或檢肅匪諜條例之罪，凡有下列情形之一者：(一)經治安機關逮捕以罪嫌不足
    逕行釋放前，人身自由受拘束者；(二)於不起訴處分確定前受羈押，或不起訴處分
    確定後未依法釋放者；(三)於無罪判決確定前受羈押或刑之執行，或無罪判決確定
    後未依法釋放者；(四)於有罪判決或交付感化教育、感訓處分，執行完畢後，未依
    法釋放者，均得自本條例修正公布日起，於五年間聲請所屬地方法院準用冤獄賠
    償法相關規定，請求國家賠償。
三、經查，聲請人固有上開判決確定前遭羈押乙事，然經本院依職權向軍管區司令部
    督察長室函詢結果，聲請人雖係在五十九年十一月二十三日遭到扣押，並於六十
    年七月七日判決有期徒刑八年確定，按羈押日數折抵刑期日數為七月十四日，其
    徒刑期滿日應為六十七年十一月二十二日，嗣減刑為有期徒刑五年四月，則有期
    徒刑期滿日應為六十五年三月二十二日止等情，有軍管區司令部督察長室九十年
    五月九日（九０）志厚字第一三六二號函附卷足憑，並有聲請人提出之軍管區司
    令部軍法處書函（八六）慮剛字第二七二六號書函一紙在卷可按；且本院向台北
    縣新莊市戶政事務所查詢聲請人設籍之歷次遷出入紀錄暨歷次申請遷出入登記所
    提出之相關資料結果，聲請人於六十五年十一月二十九日提出書面申請設籍遷入
    並檢附開釋證明書為據，依該國防部綠島感訓監獄開釋證明書之記載，聲請人於
    六十五年三月二十二日即執行完畢而釋放，並無逾期羈押之事實；至於聲請人所
    指其於六十五年三月二十二日止期滿獲釋，為獄方卻以無人作保為由，將聲請人
    轉交付桃園、新莊的臨時收容監所逾期羈押云云，惟經本院函查軍管區司令部督
    察長室、台北監獄暨桃園縣龜山鄉戶政事務所結果，均無桃園新莊的臨時收容所
    之資料，亦無聲請人於獲釋後再遭收容或羈押之資料，至於桃園縣龜山鄉○○村
    ○鄰○○路二號並無設置任何臨時收容監所，亦無聲請人之設籍資料等情，有軍
    管區司令部督察長室九十年十月十二日（九０）志厚字第二八五五號函、台灣台
    北監獄九十年八月七日北監守總籍字第五二一四號函暨九十年十月三十一日北監
    守總籍字第七一四九號函、桃園縣龜山鄉戶政事務所九十年七月十九日桃龜戶字
    第九０三二八七號函暨九十年十月三十日桃龜戶字第九０五一四七號函在卷可考
    ，顯然並無聲請人所指遭逾期羈押至六十六年三月十一日之任何證據可資佐參，
    足見聲請人確已於六十五年三月二十二日獲釋，則聲請人自不得再據此聲請賠償
    ，是其聲請為無理由，應予駁回。
四、依冤獄賠償法第十三條第二項後段，決定如主文。
中      華      民      國     九十     年     十二     月    三十一    日
                              臺灣基隆地方法院刑事第三庭
                                    法  官    何  怡  穎
右正本證明與原本無異。
對於本件決定如有不服，應於收受送達後二十日內，向本院提出書狀，敘述理由聲請
覆議於司法院冤獄賠償覆議委員會。
                                    書記官    湯  惠  芳
中      華      民      國    九十一    年      一      月      三      日


司法院資訊處製作；財團法人民間司法改革基金會備份。
